---
title: "Analiza danych studentów portugalskiej szkoły"
output: html_document
editor_options: 
  chunk_output_type: console
---

```{r setup, include=FALSE}
knitr::opts_chunk$set(echo = FALSE)
library(tidyverse)
library(pander)
library(knitr)
library(ggplot2)
# sometimes R cannot find file I want to open - in that case setwd() is needed

student <- read.csv("student-por.csv",
                       sep = ";")
student
```

# Demografia

## Płeć
```{r}
student$sex <- ifelse(student$sex=="M",'Mężczyzna','Kobieta')
pander(table(student$sex))
ggplot(student, aes(x = sex)) +
    geom_bar(fill = c("pink","blue")) +
    labs(title = "Rozkład płci", x = "Płeć", y = "Liczba osób")

```



## Wiek osób badanych z podziałem na płeć (w procentach)
```{r}
tab_wiek_a_plec <- prop.table(table(student$age,student$sex))
pander(round(tab_wiek_a_plec*100,1))
```

## Wykształcenie matki z podziałem na płeć (w procentach)
```{r}
student$EdukacjaMatki  <- recode(student$Medu,`0`="brak",`1`="podstawowe",
                               `2`="5 do 9 klasy",`3`="średnie",`4`="wyższe") 
student$EdukacjaMatki <- factor(student$EdukacjaMatki,
                             levels = c("brak",
                                        "podstawowe",
                                        "5 do 9 klasy",
                                        "średnie",
                                        "wyższe"),
                             ordered = T
                             )
tab_edukacjam_plec <- prop.table(table(student$sex,student$EdukacjaMatki))

  
pander(round(tab_edukacjam_plec*100,1))

```

## Wykształcenie ojca z podziałem na płeć (w procentach)
```{r}
student$EdukacjaOjca <- recode(student$Fedu,`0`="brak",`1`="podstawowe",
                               `2`="5 do 9 klasy",`3`="średnie",`4`="wyższe")
student$EdukacjaOjca <- factor(student$EdukacjaOjca,
                             levels = c("brak",
                                        "podstawowe",
                                        "5 do 9 klasy",
                                        "średnie",
                                        "wyższe"),
                             ordered = T
                             )
tab_edukacjao_plec <- prop.table(table(student$sex,student$EdukacjaOjca))

pander(round(tab_edukacjao_plec*100,1))


```
## Zawód matki z podziałem na płeć
```{r}
student$zawodmamy <- recode(student$Mjob, `teacher` = "nauczycielka",
                               `health` = "zdrowie",
                               `services` = "usługi",
                               `at_home` = "praca w domu",
                               `other` = "inna praca")
tab_zawodmamy_plec <- prop.table(table(student$sex,student$zawodmamy))
pander(round(tab_zawodmamy_plec*100,1))
```
## Zawód ojca z podziałem na płeć
```{r}
student$zawodojca <- recode(student$Fjob, `teacher` = "nauczyciel",
                               `health` = "zdrowie",
                               `services` = "usługi",
                               `at_home` = "praca w domu",
                               `other` = "inna praca")
tab_zawodojca_plec <- prop.table(table(student$sex,student$zawodojca))
pander(round(tab_zawodojca_plec*100,1))
```

# Wyniki
## Stan zdrowotny a wyniki w nauce (w zależności od płci)
Skala zdrowia jest od 1 do 5, gdzie 1 to najsłabszy wynik, a 5 to najlepszy.
```{r}
zdrowie_a_oceny <- student %>%
    group_by(Zdrowie = health, Płeć =sex) %>%
    summarise(srednia_ocena = mean(G3, na.rm = TRUE))
kable(zdrowie_a_oceny)

ggplot(zdrowie_a_oceny, aes(x = factor(Zdrowie), y = srednia_ocena, fill = Płeć)) +
  geom_bar(stat = "identity", position = "dodge") +
  labs(title = "Wykres danych",
       x = "Zdrowie",
       y = "Średnia ocena") +
  scale_fill_manual(values = c("Kobieta" = "pink", "Mężczyzna" = "blue"))





```
